【裁判字號】    98,台上,3703
【裁判日期】    980701
【裁判案由】    強盜等罪
【裁判全文】
最高法院刑事判決            九十八年度台上字第三七０三號
上  訴  人  乙○○
            甲○○
                    （
上列上訴人等因強盜等罪案件，不服台灣高等法院台中分院中華
民國九十八年四月二日第二審判決（九十八年度上訴字第四二四
號，起訴案號：台灣南投地方法院檢察署九十六年度偵字第四三
九六、四八四０號），提起上訴，本院判決如下：
    主  文
上訴駁回。
    理  由
一乙○○部分：
按刑事訴訟法第三百七十七條規定，上訴於第三審法院，非以判
決違背法令為理由，不得為之。是提起第三審上訴，應以原判決
違背法令為理由，係屬法定要件。如果上訴理由書狀並未依據卷
內訴訟資料，具體指摘原判決不適用何種法則或如何適用不當，
或所指摘原判決違法情事，顯與法律規定得為第三審上訴理由之
違法情形，不相適合時，均應認其上訴為違背法律上之程式，予
以駁回。本件上訴人乙○○上訴意旨略稱：(一)、乙○○與蕭宗昆
認識，與李文懷、甲○○不熟識，對於李文懷為首之強盜集團所
為強盜犯行，依卷證資料顯示，乙○○事先並不知情，此由李文
懷於警詢時供稱：伊在雲林縣西螺加油站所有告訴乙○○要去
強盜財物，乙○○說不參加，所以其未分錢等語，與乙○○於原
審所稱：當天（即民國九十六年十月三日）李文懷問伊要不要去
「辦事」，伊心理猜測「去辦事」就是去做違法的事，所以說不
要，李文懷就以恐嚇口吻說叫伊開車跟他們去辦事，否則叫伊走
路回去，伊因驚嚇就選擇開車等語相符，故伊所為，係出於不得
已，應有刑法第二十四條緊急避難之適用，原判決竟依幫助結夥
三人以上攜帶兇器強盜罪論處罪刑，自有違誤。(二)、乙○○所為
，在客觀上足以引起社會上一般人之同情與諒解而顯可憫恕，原
判決未依刑法第五十九條規定酌減其刑，又未說明其理由，有判
決不備理由之違法等語。
惟查證據之取捨、證據證明力之判斷，以及事實有無之認定，屬
事實審法院之職權，苟其取捨、判斷與認定並不違背論理法則及
經驗法則，即不容任意指為違法，而執為適法之第三審上訴理由
。本件原審認定上訴人乙○○有原判決事實欄二(五)所載基於幫助
強盜之犯意，駕駛李文懷等人先前強盜所得之休旅車，載李文懷
、蕭宗昆、甲○○三人至雲林縣西螺鎮「發財貓電子遊藝場」前
，由李文懷等三人攜帶改造手槍、開山刀及電擊棒等兇器進入該
遊藝場強盜財物，乙○○則在場外車內等候，強盜得手後，乙○
○再開車載李文懷等三人逃離現場之犯行，係以乙○○供承有上
述開車載李文懷等三人至強盜現場，並於強盜後載李文懷等三人
離開之事實，乙○○並自承目睹李文懷強盜前有取出手槍等物，
李文懷有問伊要不要去「辦事」等情不諱。又李文懷於第一審結
證在西螺鎮之加油站所內有詢問乙○○是否參與強盜等語，李
文懷、甲○○及蕭宗昆於第一審亦結證乙○○確有上述開車載其
三人前往強盜及載其三人逃離現場之犯行等證據資料，予以綜合
判斷，認乙○○之犯行堪以認定。並說明乙○○所辯不知李文懷
等三人要為強盜犯行云云，與上開事證不符，為不足採；又乙○
○雖辯稱其行為係緊急避難行為云云，然緊急避難行為，係以自
己或他人之生命、身體、自由、財產猝遇危難之際，非侵害他人
法益別無救護之途，為必要之條件。李文懷事前雖向乙○○表示
如不參加，要自行走回台中等語，然此並無達立即「危難」之程
度，況乙○○自承在中彰快速道路附近換車之時即查覺有異，其
當時自可選擇自行駕車離去，甚而於李文懷要約之後，亦可選擇
以他法拒絕不予同行，是其所為並非出於不得已之行為，不符緊
急避難之要件等由甚詳。又以核乙○○所為，係犯刑法第三十條
第一項、第三百三十條第一項之幫助結夥三人以上攜帶兇器強盜
罪，於法定刑內量處其刑。已詳其所憑證據及認定之理由，所
為論斷均有卷存證據資料可資覆按。乙○○上訴意旨仍執前詞，
謂其所為合於緊急避難之要件云云，為事實之爭執，並就原判決
已說明之事項（不合緊急避難之理由）及原審量刑職權之合法行
使（未認有可依刑法第五十九條酌減其刑之情形），依憑己見任
意指為違法，殊與法律規定得為第三審上訴理由之違法情形不相
適合。衡以前開說明，其上訴為違背法律上之程式，應予駁回。
二甲○○所犯加重強盜罪部分：
查第三審上訴書狀，應述上訴之理由，其未述者，得於提起
上訴後十日內補提理由書於原審法院，已逾上述期間，而於第三
審法院未判決前仍未提出上訴理由書狀者，第三審法院應以判決
駁回之，刑事訴訟法第三百八十二條第一項、第三百九十五條後
段規定甚明。本件上訴人甲○○不服原審關於論處其結夥三人以
上攜帶兇器強盜罪刑部分之判決（即原判決附表編號一、二、四
至十、十二至十七所示部分），於九十八年四月十六日提起上訴
，並未述理由，迄今逾期已久，於本院未判決前仍未提出，依
上開規定，其上訴自非合法，應予駁回。
三甲○○所犯預備強盜及恐嚇取財罪部分：
按刑事訴訟法第三百七十六條所列各罪之案件，經第二審判決者
，不得上訴於第三審法院，為該法條所明定。本件上訴人甲○○
所犯預備強盜及恐嚇取財罪部分，原審係依刑法第三百二十八條
第五項及第三百四十六條第一項論處罪刑，核分屬刑事訴訟法第
三百七十六條第一、六款之案件。依首開說明，既經第二審判決
，自不得上訴於第三審法院，甲○○猶提起上訴，顯為法所不許
，應予駁回。
據上論結，應依刑事訴訟法第三百九十五條，判決如主文。
中    華    民    國  九十八  年    七    月    一    日
                      最高法院刑事第五庭
                          審判長法官  陳  正  庸
                                法官  賴  忠  星
                                法官  林  秀  夫
                                法官  宋      祺
                                法官  陳  祐  治
      本件正本證明與原本無異
                                      書  記  官
中    華    民    國  九十八  年    七    月    八    日
                                                  Ａ


司法院資訊處製作；財團法人民間司法改革基金會備份。
